臺灣板橋地方法院民事判決　九十三年度訴字第二一六號
　　原　　　告　戊○○
　　　　　　　　己○○
　　共　　　同
　　訴訟代理人　乙○○　　　　.
　　複代理人　　丙○○　　　　.
　　被　　　告　台北縣三重市公所　設台北縣三重市○○路十號
　　法定代理人　甲○○　　　　　　住台北縣三重市○○路十號
　　訴訟代理人　丁○○　　　　.
右當事人間請求損害賠償等事件，本院判決如左：
    主    文
原告之訴及其假執行之聲請均駁回。
訴訟費用由原告負擔。
    事實及理由
一、本件原告起訴主張：坐落台北縣三重市○○段第六二八地號土地及同市○○○段
    第一二五五地號、第一三八六地號、第一四○六地號土地，以及同市○○段第八
    地號、第九地號、第十地號、第十一地號土地，為原告己○○及訴外人許居乾等
    人所共有，嗣於民國九十三年一月十六日原告己○○將上開正民段第九地號土地
    應有部分二○○○分之二○七○贈與原告戊○○，上開土地之地目均為道，且依
    變更三重都市計劃所載，上開土地均被編定為計劃道路，詎被告未辦理任何徵收
    程序，亦未給予原告任何補償，即擅自於前開土地上舖柏油，分別開闢正義北路
    、三和路及中央北路等道路供公眾通行使用，尤有甚者，被告更於前開土地上劃
    設停車位收取停車費，是被告對於原告而言顯屬無權占有，而被告並無任何法律
    上之權源而占用使用原告所有之前開土地，故被告自受無需支付租金或徵收補償
    費即可使用前開土地之利益，而原告亦因此而受有無法使用前開土地及收益之損
    害，就此爰依侵權行為及不當得利之法則，請求(一)被告應自九十三年一月十六日
    起至被告將坐落台北縣三重市○○段第九地號土地回復原狀並返還予原告戊○○
    及全體共有人之日止，按年給付原告戊○○新台幣（下同）六萬三千四百九十一
    元，(二)被告應給付原告己○○一百零二萬七百六十一元，及自九十三年二月一日
    起至被告將坐落台北縣三重市○○段第六二八地號土地及同市○○○段第一二五
    五地號、第一三八六地號、第一四０六地號土地，以及同市○○段第八地號、第
    九地號、第十地號、第十一地號土地回復原狀並返還予原告己○○及全體共有人
    之日止，按年給付原告己○○十四萬三千七百七十九元，並陳明願供擔保請准宣
    告假執行云云。
二、被告則抗辯：台北縣三重市○○路與中央北路在三十五年時就已登記在案，且已
    經興建成道路，正義北路並已經拓寬了，系爭道路之興建與拓寬均與被告無關，
    被告僅是養護單位，系爭道路已供公眾通行多年，被告在其上舖設柏油旨在便於
    公眾通行使用，並非將系爭道路置於自己實力支配下而占用，系爭道路之土地應
    否返還原告係公法上問題，非被告所得處分，且系爭道路上之停車格係台北縣政
    府設立的，也是台北縣政府在收費，被告並未受任何利益，爰請求駁回原告之訴
    及其假執行之聲請等語。
三、按市區道路主管機關：在中央為內政部；在直轄市為直轄市政府；在縣（市）為
    縣（市）政府。又市區道路之修築、改善及養護，其在縣轄區內者，得由各有關
    鄉（鎮、市）公所辦理之。市區道路條例第四條、第五條定有明文。經查被告抗
    辯台北縣三重市○○○路、三和路及中央北路係市區道路，主管機關為台北縣政
    府，被告台北縣三重市公所僅係養護單位，並未占用管理系爭道路，亦無權處分
    系爭道路占用之土地之事實，核與前揭法令規定相符，自堪信為真實。則被告三
    重市○○於○○道路上舖設柏油係依據法令所為之養護行為，尚難認係不法之侵
    權行為，又被告並未亦無權將系爭道路所占用之土地置於自己實力支配之下，自
    不發生因占用系爭土地而受有不當得利之問題。
四、從而，原告依據侵權行為與不當得利之法律關係，請求被告賠償或返還如訴之聲
    明所示之金額，為無理由，應予駁回。又原告既受敗訴之判決，其假執行之聲請
    亦失所附麗，應併予駁回。
五、結論：原告之訴為無理由，依民事訴訟法第七十八條，判決如主文。
中　　　華　　　民　　　國　　九十三　　年　　　三　　　月　　　四　　　日
                                臺灣板橋地方法院民事第三庭
~B法　　　官　何君豪
右為正本係照原本作成
如對本判決上訴，須於判決送達後廿日內向本院提出上訴狀
中　　　華　　　民　　　國　　九十三　　年　　　三　　　月　　　四　　　日
~B法院書記官　蕭興南
